【裁判字號】    96,訴,1816
【裁判日期】    970512
【裁判案由】    違反毒品危害防制條例
【裁判全文】
臺灣臺南地方法院刑事判決              96年度訴字第1816號
公  訴  人  臺灣臺南地方法院檢察署檢察官
被      告  甲○○
                    （現另案羈押於臺灣高雄看守所）
上列被告因違反毒品危害防制條例案件，經檢察官提起公訴（96
年度毒偵字第2673號），被告於準備程序期日就被訴事實為有罪
陳述，本院聽取當事人之意見後，經合議庭裁定由受命法官獨任
進行簡式審判程序，並判決如下：
    主  文
甲○○施用第一級毒品，處有期徒刑捌月，扣案之第一級毒品海
洛因壹包（驗後淨重為零點零伍捌公克）、海洛因殘渣夾鏈袋貳
個均沒收銷燬之，另盛裝第一級毒品之空包裝袋壹個沒收；又施
用第二級毒品，處有期徒刑參月。應執行有期徒刑拾月，扣案之
第一級毒品海洛因壹包（驗後淨重為零點零伍捌公克）、海洛因
殘渣夾鏈袋貳個均沒收銷燬之，另盛裝第一級毒品之空包裝袋壹
個沒收。
    事  實
一、甲○○前曾因違反毒品危害防制條例案件，經依臺灣雲林地
    方法院裁定送觀察、勒戒後，認無繼續施用毒品之傾向，於
    民國95年6月23日執行完畢釋放出所，並經臺灣雲林地方法
    院檢察署檢察官於95年6月27日以95年度毒偵字第674號為不
    起訴處分確定，詎其猶未戒除毒癮，於受觀察、勒戒執行完
    畢釋放後之5年內，分別基於施用第一級毒品及第二級毒品
    之犯意，先於96年9月3日晚間，在其位於雲林縣斗六市○○
    路209號6樓之4之居所，以摻入香菸方式施用第一級毒品海
    洛因1次；並於同日相隔約10分鐘左右，復在同一地點，以
    玻璃球吸食器（未據扣案）燒烤之方式，再施用第二級毒品
    甲基安非他命1次。嗣於同年月3日上午10時許，在高雄市○
    ○○路某處，向綽號「雄哥」之男子購得海洛因而持有之，
    並於96年9月4日晚間9時在臺南縣新市鄉○道○號○路北向
    313.6公里因所駕車輛車牌為失竊號牌（另案於高雄地方法
    院審理中）為警攔查，而扣得甲○○所持有之海洛因1小包
    （驗後淨重為0.058公克）、海洛因殘渣夾鏈袋2個、玻璃球
    1組及K他命2袋（毛重0.57公克）等物，復得其同意採尿送
    驗後，呈海洛因及甲基安非他命陽性反應，始查悉上情。
二、案經內政部警政署國道公路警察局第四警察隊報請臺灣臺南
    地方法院檢察署檢察官偵查起訴。
    理  由
一、本件被告所犯為死刑、無期徒刑、最輕本刑為三年以上有期
    徒刑以外之罪，亦非屬高等法院管轄之第一審案件，其於準
    備程序進行中，先就被訴事實為有罪之陳述，經法官告知簡
    式審判程序之旨，並聽取公訴檢察官之意見後，依刑事訴訟
    法第273條之1第1項、第273條之2等規定，裁定進行簡式審
    判程序，且不受同法第159條第1項、第161條之2、第161 條
    之3、第163條之1及第164條至第170條所規定證據能力認定
    及調查方式之限制，合先敘明。又本件被告持有第一級毒品
    海洛因為警查獲之地點，既係在本院所管轄之臺南縣新市鄉
    ○○道一號高速公路上，本院對於本件自有管轄權，亦先此
    敘明。
二、前開事實，業據被告於本院審理程序時自白不諱，而被告於
    96年9月5日經其同意後為警所採集之尿液，經送往長榮大學
    以酵素免疫分析法EIA篩檢及氣相層析質譜儀GC／MS檢驗之
    結果，確呈現安非他命類及鴉片類陽性反應，此有送驗尿液
    個案名冊、長榮大學確認報告各1份附卷可稽（偵查卷第19
    、33頁參見），此外，本件扣案之疑似第一級毒品之米白色
    粉末1包以及海洛因殘渣夾鏈袋2個，經送往高雄市立凱旋醫
    院以氣相層析質譜儀分析法檢驗之結果，確均含有第一級毒
    品海洛因之成分無誤（粉末部分驗後淨重為0.058公克），
    此有該院96年9月7日高市凱醫驗字第4954號濫用藥物成品檢
    驗鑑定書1份在卷可稽（偵查卷第35頁參見），足認被告供
    承其於前揭時、地分別有施用第一級毒品及第二級毒品之任
    意性自白，核與事證相符。再查，被告前曾因施用毒品案件
    ，經法院裁定送觀察、勒戒後，認無繼續施用毒品之傾向，
    於95年6月23日執行完畢釋放出所，此有臺灣高等法院被告
    前案紀錄表1份附卷可按，是被告於受上開觀察、勒戒處分
    執行完畢並釋放後5年內，再犯本件毒品危害防制條例第10
    條第1項、第2項之罪，依法應予追訴。故本件事證明確，被
    告犯行堪以認定。
三、核被告所為，係犯毒品危害防制條例第10條第1項、第2項之
    施用第一、二級毒品罪。又被告持有第一、二級毒品並進而
    施用之行為，其持有之低度行為應為施用之高度行為所吸收
    ，均不另論罪。此外，被告所犯上開二罪間，因犯意個別，
    行為殊異，應予分論併罰。茲審酌被告之素行，及前曾因施
    用毒品案件經送觀察、勒戒處分執行完畢後，卻仍不思戒絕
    毒癮、革除惡習，顯未能深切悔改並記取教訓，惟念及被告
    施用毒品之犯行，在本質上乃屬自我戕害身心健康之行為，
    以及被告犯後尚知坦承犯行，態度良好，應有悔意等一切情
    狀，各量處如主文所示之刑，並定其應執行刑，以資儆懲。
四、按查獲之海洛因係屬第一級毒品，不問屬於犯人與否，均應
    沒收銷燬之，此毒品危害防制條例第2條第2項第1款、第18
    條第1項前段定有明文。故本件扣案之第一級毒品海洛因1包
    （驗後淨重為0.058公克）、及含有海洛因成分之殘渣夾鏈
    袋2個，均應依前揭之規定，宣告沒收併銷燬之。另盛裝前
    揭毒品之空包裝袋1個（因與前揭送驗之毒品尚未達黏結而
    不可析離之程度），乃為被告所有，供其犯本罪所用之物，
    業據被告供承在卷，爰依刑法第38條第1項第2款之規定，宣
    告沒收。
五、再按毒品危害防制條例第2條第2項規定，毒品依其成癮性、
    濫用性及對社會危害性分為四級，並就製造、運輸、販賣、
    意圖販賣而持有、以非法方法使人施用、引誘他人施用及轉
    讓等不同品項毒品之行為，分別定其處罰。至施用或持有第
    三、四級毒品，因其可罰性較低，故予除罪化，僅就施用及
    持有第一、二級毒品科以刑罰。惟鑑於第三、四級毒品均係
    管制藥品，特於同條例第11條之1明定無正當理由，不得擅
    自持有；第18條第1項後段復規定查獲之第3、4級毒品，無
    正當理由而擅自持有者，沒入銷燬之。從而，依同條例第18
    條第1項後段應沒入銷燬之毒品，專指查獲之施用、持有第
    三、四級毒品而言；倘係查獲之製造、運輸、販賣、意圖販
    賣而持有、以非法方法使人施用、引誘他人施用或轉讓之第
    三、四級毒品，既屬同條例相關法條明文規定處罰之犯罪行
    為，即非該條項應沒入銷燬之範圍。又同條例第19條第1項
    所定「供犯罪所用或因犯罪所得之物」，係指犯第4條至第9
    條、第12條、第13條或第14條第1項、第2項之罪所用或所得
    之物，不包括毒品本身在內，自不得為第三、四級毒品之沒
    收依據。同條例對於查獲之製造、運輸、販賣、意圖販賣而
    持有、以非法方法使人施用、引誘他人施用及轉讓第三、四
    級毒品之沒收，並無特別規定，如其行為已構成犯罪，則該
    毒品即屬不受法律保護之違禁物，應回歸刑法之適用，依刑
    法第38條第1項第1款之規定沒收之（此最高法院95年度台上
    字第911號判決意旨可資參見），經查：本件扣案之K他命2
    袋，縱係屬管制之第三級毒品，然依前開說明，尚無從依同
    條例第18條或第19條之規定諭知沒收銷燬，此外，被告復否
    認為其所有之物，且該物確非供其犯本件施用第一、二級毒
    品所用之物，故亦無從依刑法第38條第1項第1款之規定宣告
    沒收。至扣案之玻璃球1組，被告亦否認為其所有之物，辯
    稱是朋友黃雅惠所有者，本院復查無其他積極具體證據足認
    該玻璃球確為被告所有之物，又非專供施用毒品之違禁物品
    ，爰亦不另為沒收之諭知。
五、據上論斷，應依刑事訴訟法第273條之1第1項、第299條第1
    項前段，毒品危害防制條例第10條第1項、第2項、第18條第
    1項前段，刑法第11條前段、第38條第1項第2款、第51條第5
    款，判決如主文。
本案經檢察官乙○○到庭執行職務。
中    華    民    國    97    年    5     月    12    日
                  刑事第十庭  法  官  林臻嫺
以上正本證明與原本無異。
如不服本判決應於收受本判決後10日內向本院提出上訴書狀，並
應敘述具體理由。如未敘述上訴理由者，應於上訴期間屆滿後20
日內向本院補提理由書狀（均須按他造當事人之人數附繕本）「
切勿逕送上級法院」。
                              書記官  許悉愛
中    華    民    國    97    年    5     月    13    日
附錄本案論罪科刑法條全文：
毒品危害防制條例第10條
施用第一級毒品者，處 6 月以上 5 年以下有期徒刑。
施用第二級毒品者，處 3 年以下有期徒刑。


司法院資訊處製作；財團法人民間司法改革基金會備份。
